臺灣臺中地方法院刑事判決　　　　　　　100年度訴字第330號
公　訴　人　臺灣臺中地方法院檢察署檢察官
被　　　告　白明華
上列被告因偽造文書等案件，經檢察官提起公訴（99年度偵字第
26770號），本院判決如下：
    主    文
白明華共同行使偽造私文書，足以生損害於他人，累犯，處有期
徒刑肆月，如易科罰金，以新台幣壹仟元折算壹日。
扣案威寶電信股份有限公司行動電話服務申請書第一聯之「申請
人名稱」欄位、「申請人簽章」欄位及精彩專案同意書之「立同
意書人」欄位上偽造「洪國正」之署押（含簽名貳枚及指印參枚
）共伍枚均沒收。
    犯罪事實
一、白明華前因公共危險案件，經臺灣南投地方法院以96年度投
    交簡字第145號判決判處有期徒刑3月確定，因符合中華民國
    九十六年罪犯減刑條例之規定，經臺灣南投地方法院以96年
    度聲減第118號裁定減為有期徒刑1月15日確定，並於民國96
    年11月29日縮刑期滿執行完畢。仍不知悔改，於96年底或97
    年初某不詳時日，在位於南投縣草屯鎮南埔里之將軍廟旁之
    大水溝內，拾獲洪國正遺失之皮包1只（內有洪國正國民身
    分證及普通小型汽車駕駛執照各1張），原欲將該皮包送交
    警局，竟因在場友人，綽號「阿興」之成年男子告知可代其
    以該拾得之身分證件申請行動電話門號用戶識別卡（SIM卡
    ），並允諾申請後會將門號SIM卡交其使用，白明華遂與「
    阿興」共同基於意圖為自己不法之所有之侵占、詐欺及行使
    偽造私文書之犯意聯絡，於同日由白明華將該皮包連同在內
    之洪國正國民身分證及普通小型車駕駛執照均交付予「阿興
    」而共同加以侵占；再於97年1月22日前之某日，先由該「
    阿興」之人在不詳處所填寫威寶電信股份有限公司（下稱威
    寶公司）行動電話服務申請書（下稱申請書）及精彩專案同
    意書（下稱同意書），並在申請書第一聯之「申請人簽章」
    欄、同意書之「立同意書人」欄上，各偽簽「洪國正」之署
    名1枚後，將「洪國正」身分證及駕駛執照影本黏貼於上開
    申請書及同意書上；復於97年1月22日，由白明華在南投市
    福星里之某位友人家中，於前開申請書第一聯之「申請人名
    稱」欄、「申請人簽章」欄及同意書之「立同意書人」欄上
    偽蓋「洪國正」之指印3枚後，由該「阿興」之人持前揭「
    洪國正」身分證、駕照等證件及申請書、同意書，冒用洪國
    正之名義，至址設雲林縣斗南鎮○○路52號「尚錞科技社」
    ，表示欲申請行動電話門號，而交予該店之承辦人員共同加
    以行使，致使該店及威寶公司不知情之承辦人員因此陷於錯
    誤，因而核發門號0000000000號SIM卡予「阿興」，足以生
    損害於洪國正、尚錞科技社及威寶公司對行動電話管理之正
    確性。惟因該綽號「阿興」之人於取得上開SIM卡後，並未
    交付予白明華使用，其後將該SIM卡所持用行動電話手機輾
    轉交付予林秀霞使用，嗣經洪國正發覺遭冒用後報警，因而
    查獲上情。
二、案經洪國正訴由內政部警政署電信警察隊第二中隊報請臺灣
    雲林地方法院檢察署呈請臺灣高等法院檢察署移轉臺灣臺中
    地方法院檢察署檢察官偵查起訴。
    理    由
壹、證據能力部分：按被告以外之人於審判外之陳述雖不符刑事
    訴訟法第159條之1至第159條之4等4條之規定，而經當事人
    於審判程序同意作為證據，法院審酌該言詞陳述或書面陳述
    作成時之情況，認為適當者，亦得為證據；當事人、代理人
    或辯護人於法院調查證據時，知有刑事訴訟法第159條第1項
    不得為證據之情形，而未於言詞辯論終結前聲明異議者，視
    為有前項之同意；此於刑事訴訟法第159條之5第1、2項定有
    明文。立法意旨在於傳聞證據未經當事人之反對詰問予以核
    實，原則上先予排除。惟若當事人已放棄反對詰問權，於審
    判程序中表明同意該等傳聞證據可作為證據；或於言詞辯論
    終結前未聲明異議，基於尊重當事人對傳聞證據之處分權，
    暨證據資料愈豐富，愈有助於真實發見之理念，且強化言詞
    辯論主義，使訴訟程序得以順暢進行，上開傳聞證據亦均具
    有證據能力。查本案下列所引用之被告以外之人在審判外之
    言詞或書面陳述，業經本院於審理期日踐行調查證據程序，
    檢察官及被告均未爭議其證據能力（見本院卷第39頁反面）
    ，且於本院言詞辯論終結前俱未聲明異議。本院審酌各該證
    據之製作及取得，並無證據顯示有何違背程序規定而欠缺適
    當性之情事，認以之為證據亦屬適當，依據上述說明，均應
    認具有證據能力。
貳、實體方面：
一、認定犯罪事實所憑之證據及理由：
  (一)被告白明華於偵查、本院準備程序及審理中均坦承於前揭時
    、地，有未經證人即告訴人洪國正之同意，在前開威寶公司
    申請書「申請人名稱」欄及「申請人簽章」欄蓋有指印2枚
    ，及同意書上蓋有指印1枚之事實。
  (二)證人即告訴人洪國正於警詢及偵查中之證詞，足以證明證人
    即告訴人洪國正確未同意被告以其名義申請行動電話門號之
    事實。
  (三)證人李順展、林秀霞於警詢之證詞，足以證明門號00000000
    00號SIM卡所使用之行動電話手機，其後由李順展交付林秀
    霞使用之事實。
  (四)威寶公司未申辦門號聲明書、扣案之威寶公司申請書第1聯
    、同意書及內政部警政署刑事警察局97年10月21日刑紋字第
    0970158135號鑑驗書，足以證明證人洪國正確未申請該門號
    ，及被告於前開申請書第1聯蓋有指印2枚及同意書上蓋有指
    印1枚，另申請書「申請人簽章」欄及同意書「立同意書人
    」欄確有偽簽「洪國正」姓名之事實。
  (五)綜上所述，本件事證明確，被告自白與事實相符，其犯行足
    堪認定。
二、論罪科刑部分：
  (一)按刑法上所謂偽造署押，係指未經他人之授權或同意，而擅
    自簽署他人之姓名或劃押（包括以他人之名義按捺指印之情
    形）者而言，故核被告所為，係犯刑法216條、第210條之行
    使偽造私文書罪、同法第337條之侵占遺失物罪及同法第339
    條第1項之詐欺取財罪。被告與綽號「阿興」之成年男子，
    就上開行使偽造私文書罪、侵占遺失物罪及詐欺取財之犯行
    ，有犯意聯絡及行為分擔，皆為共同正犯。被告偽造署押之
    行為為偽造私文書之部分行為，其偽造私文書之低度行為復
    為行使偽造私文書之高度行為所收吸，均不另論罪。又被告
    侵占告訴人洪國正所遺失之皮包，再冒用「洪國正」名義先
    後行使偽造私文書及詐欺取財之行為，其先後各個舉動，在
    時間及空間上均具有密切之關連性，無非係欲達同一詐欺取
    財目的之接續動作，在主觀上顯係基於一貫之犯意，客觀上
    亦均僅侵害相同法益，且係於密切接近之時地實施，各侵占
    遺失物、行使偽造私文書及詐欺取財行為之獨立性極為薄弱
    ，在刑法評價上，以視為數個舉動之接續施行，合為包括之
    一行為予以評價，較為合理（最高法院93年度臺上字第6697
    號判決意旨參照）。是應認本案被告係出於一個犯意，實行
    一個犯罪行為，而該當於侵占遺失物、行使偽造私文書、詐
    欺取財罪之犯罪構成要件，為想像競合犯，應依刑法第55條
    規定，從一重論以刑法第216條、第210條之行使偽造私文書
    罪處斷。
  (二)被告有犯罪事實欄所載之論罪科刑執行情形，有臺灣高等法
    院被告前案紀錄表1份在卷可憑，其於受有期徒刑執行完畢
    後5年以內故意再犯本件有期徒刑以上之罪，為累犯，應依
    刑法第47條第1項規定加重其刑。
  (三)起訴書雖未敘及被告侵占遺失物部分，惟因此部分與行使偽
    造私文書及詐欺取財行為間，有想像競合之裁判上一罪關係
    ，本院自應一併加以審理。
  (四)爰審酌被告素行非佳，猶不知謹慎行事，為貪圖一己私利而
    侵占他人遺失物及冒名偽簽署押，對電信公司行動電話管理
    之正確及告訴人洪國正所生損害之程度，惟其犯後已知坦承
    犯行，態度尚稱良好等一切情狀，量處如主文所示之刑，並
    諭知易科罰金之折算標準，以資懲儆。
  (五)按「郵政存簿儲金提款單儲戶姓名欄填寫儲戶姓名，與填寫
    帳號之用意相同，僅在識別帳戶為何人，以便郵政人員查出
    存戶卡片，既非表示儲戶本人簽名之意思，則未經儲戶本人
    授權而填寫其姓名，尚不生偽造署押問題」（最高法院70年
    臺上字第2480號判例參照）。查前開申請書之「申請人名稱
    」欄位，既僅在識別係何人申請，依前揭判例，縱有未經授
    權而填寫「洪國正」之姓名，尚不生偽造署押之問題，惟其
    後之指印仍有使人誤以為係「洪國正」蓋用之指印，故仍應
    依法沒收。至本件申請書、同意書究係一式幾聯及是否有複
    寫功能部分，威寶公司於100年2月25日函復本院表示該申請
    書為一式四聯，由用戶於第1聯簽章後複寫至2至4聯，同意
    書則係採印表機列印方式，並無複寫設計等語，惟查，此部
    分與扣案之申請書最末行表示共有3聯，且該第1聯背面並無
    一般複寫功能設計之情形不符，經本院電詢威寶公司表示，
    該公司申請書格式已換過好幾次，目前最親的是一式3聯，
    之前曾經用過一式4聯，且申請書第1聯是要給業者，所以需
    要申請人簽名捺印，第2聯是給消費者，所以不用簽名捺印
    ，第3聯給承辦人保留，也不用簽名捺印，第2、3聯不是沒
    有複印功能，是就簽名捺印部分不提供複印功能等語，有本
    院公務電話紀錄1紙在卷可憑，核與被告於本院審理時供稱
    ：伊記得在申請書中的1張上、下面各蓋1個指印等語相符，
    足證本件該「阿興」之人及被告應確實僅在申請書第1聯之
    「申請人簽章」欄位上偽簽「洪國正」之簽名1枚及偽蓋指
    印2枚無誤，併同同意書（僅1聯）之「立同意書人」欄位上
    偽簽「洪國正」之簽名及偽蓋指印各1枚（共5枚），依共同
    犯罪行為應由共犯各負全部責任之理論，均應依刑法第219
    條規定，宣告沒收之。
三、不另為無罪諭知部分：
  (一)公訴意旨另以：被告基於行使變造特種文書、行使偽造私文
    書及詐欺之犯意，於不詳時、地，取得由身分不詳之成年人
    ，所交付經以換貼照片方式變造之「洪國正」身分證、駕照
    等證件後，再冒用洪國正之名義，於97年1月22日某時許，
    至址設雲林縣斗南鎮○○路52號「尚錞科技社」填寫威寶電
    信行動電話服務申請書、精彩專案同意書，欲申請行動電話
    門號，並在該申請書上之申請人簽章欄、同意書之立同意書
    人欄偽簽「洪國正」之署名2枚後，再將偽造之「洪國正」
    身分證、駕照影本交予承辦人員黏貼於上開申請書及同意書
    上，致威寶電信之承辦人員因此陷於錯誤，核發前揭門號用
    戶識別卡（SIM卡），足生損害於洪國正及威寶電信公司對
    行動電話管理之正確性。因認被告此部分亦涉犯刑法第216
    條、第212條之行使變造特種文書罪云云。
  (二)按犯罪事實應依證據認定之，無證據不得認定犯罪事實，又
    不能證明被告犯罪者，應諭知無罪之判決，刑事訴訟法第15
    4條第2項及第301條第1項分別定有明文。次按刑事訴訟法上
    所謂認定犯罪事實之證據，係指足以認定被告確有犯罪行為
    之積極證據而言；如未能發現相當證據或證據不足以證明，
    自不能以推測或擬制之方法，以為裁判基礎（最高法院29年
    上字第3105號、40年台上字第86號判例參照）。又檢察官就
    被告犯罪事實，應負舉證責任，並指出證明之方法，刑事訴
    訟法第161條第1項定有明文，因此，檢察官對於起訴之犯罪
    事實，應負提出證據及說服之實質舉證責任。倘其所提出之
    證據，不足為被告有罪之積極證明，或其指出證明之方法，
    無從說服法院以形成被告有罪之心證，基於無罪推定之原則
    ，自應為被告無罪判決之諭知（最高法院92年台上字第128
    號判例參照）。
  (三)被告辯稱其僅有於前開行動電話服務申請書第一聯及精彩專
    案同意書上，共蓋有3枚指印，並未偽造「洪國正」之身分
    證、駕照等證件等語。經查，前開行動電話服務申請書第一
    聯及精彩專案同意書所附之身分證、駕照影本照片，核與告
    訴人洪國正於95年7月13日換領國民身分證時留存於戶政事
    務所之照片相符，有彰化縣鹿港鎮戶政事務所100年3月17日
    彰鹿戶字第1000000788號函所附之換領國民身分證申請書在
    卷可稽（見本院卷第26、27頁）。參以被告自陳於拾獲告訴
    人洪國正皮包時，內有身分證、駕照等證件，已如前述，足
    認該黏貼於上開行動電話服務申請書及精彩專案同意書之身
    分證及駕照等證件影本，應為洪國正之真正證件影本，而無
    經變造之事實，故被告上開所辯堪予採信。此外，復查無其
    他證據足證被告有行使變造特種文書之情事，則依現有卷證
    資料，本院尚難形成被告犯有公訴人此部分所指行使變造特
    種文書之有罪心證，原應為被告此部分無罪之判決。惟因起
    訴書認此部分若成立犯罪，與前揭經論罪科刑之犯罪事實，
    有想像競合犯之裁判上一罪關係，爰不另為無罪之諭知。
四、末查，被告於本院100年3月2日準備程序中當庭供稱該綽號
    「阿興」之友人即係李順展，惟因李順展業經檢察官為不起
    訴處分確定，故該「阿興」之人是否確係李順展，此部分是
    否構成刑事訴訟法第260條之再行起訴事由，宜另由檢察官
    為適法之處理，附此敘明。
參、應適用之法律：
  (一)刑事訴訟法第299條第1項前段。
  (二)刑法第28條、第216條、第210條、第337條、第339條第1項
    、第55條、第47條第1項、第41條第1項前段、第219條。
  (三)刑法施行法第1條之1第1項、第2項前段。
本案經檢察官黃元亨到庭執行職務。
中    華    民    國  100    年     4     月    27    日
                  刑事第十三庭  審判長法  官  吳幸芬
                                      法  官  戴嘉慧
                                      法  官  黃建都
以上正本證明與原本無異。
如不服本判決應於收受判決後10日內向本院提出上訴書狀，並應
應敘述具體理由。其未敘述上訴理由者，應於上訴期間屆滿後20
日內向本院補提理由書(均須按他造當事人之人數附繕本)「切勿
逕送上級法院」。
告訴人或被害人對於判決如有不服具備理由請求檢察官上訴者，
其上訴期間之計算係以檢察官收受判決正本之日期為準。
                                      書記官  賴玉真
中    華    民    國   100    年    4     月    27    日
附錄論罪科刑法條：
刑法第210條：
偽造、變造私文書，足以生損害於公眾或他人者，處5年以下有
期徒刑。
刑法第216條：
行使第210條至第215條之文書者，依偽造、變造文書或登載不實
事項或使登載不實事項之規定處斷。
刑法第337條：
意圖為自己或第三人不法之所有，而侵占遺失物、漂流物或其他
離本人所持有之物者，處5百元以下罰金。
刑法第339條第1項：
意圖為自己或第三人不法之所有，以詐術使人將本人或第三人之
物交付者，處5年以下有期徒刑、拘役或科或併科1千元以下罰金
。